【裁判字號】    95,上更(一),102
【裁判日期】    950627
【裁判案由】    偽造有價證券等
【裁判全文】
臺灣高等法院臺南分院刑事判決     95年度上更(一)字第102號
上  訴  人
即  被  告  丙○
指定辯護人    本院公設辯護人  丁○○
上列上訴人因偽造有價證券等案件，不服臺灣臺南地方法院91年
度訴字第1358號中華民國92年2月27日第一審判決（起訴案號：
臺灣臺南地方法院檢察署91年度偵緝字第550號），提起上訴，
經最高法院發回，本院判決如下：
    主  文
原判決撤銷。
丙○意圖供行使之用，而偽造有價證券，處有期徒刑參年貳月。
偽造之「鑫固投資公司」及「陳慶祥」印章各壹顆，及發票人「
鑫固投資公司」、「陳慶祥」、面額新台幣捌拾伍萬元、發票人
地址台北市○○路○段十六號十樓、發票日八十七年七月三十日
、到期日八十八年一月十日之本票壹紙均沒收。
    事  實
一、丙○（原名楊美珍）與乙○○係國中同學關係，惟於民國（
    下同）86年間雙方交往始較為頻繁，丙○因投資股票市場失
    利，財務狀況惡化，至87年間累積負債高達新台幣（下同）
    1 千餘萬元，已無資力清償債務，為向乙○○借貸金錢以供
    週轉，竟萌為自己不法所有之概括犯意，於87年間至乙○○
    位於台南縣善化鎮什乃里145之4號住處向乙○○借款，當時
    除隱匿其財務狀況外，並對乙○○佯稱其在台南縣、市皆有
    房屋、且在股市有數百萬元資金操作，保證資力雄厚，半年
    即可還款等語，致使乙○○不疑有他而陷於錯誤，先後兩次
    分別借款予丙○30萬元及55萬元，共計85萬元，丙○得款後
    即避不見面，乙○○經多方催索未果，始知受騙。（被告丙
    ○詐欺取財部分，經本院上訴審判處有期徒刑陸月確定。）
    爾後，丙○因不堪乙○○再三催索，為安撫乙○○並拖延債
    務之清償，除提供其座落於台南市之房屋為乙○○設定第二
    順位之抵押權外，並另行起意，意圖供自己行使之用，於87
    年7 月30日，在不詳地點，偽刻「鑫固投資公司」及「陳慶
    祥」印章，蓋於本票上，偽造發票人為「鑫固投資公司」、
    「陳慶祥」，面額85萬元，發票人地址為台北市○○路○段
    16號10樓，發票日87年7月30日，到期日88年1月10日之本票
    一紙後，在該本票背面以楊美珍之名背書，持以行使而寄交
    予乙○○，以為塘塞，足以生損害於「鑫固投資公司」及「
    陳慶祥」。
二、案經乙○○之配偶甲○○訴由台灣台南地方法院檢察署檢察
    官偵查起訴。
      理      由
一、上訴人即被告丙○於本審審理期日均未到庭。經查：前揭事
    實，業據告訴人甲○○及被害人乙○○於偵查及原審審理中
    指訴綦詳，而被告亦於原審承認簽發上開本票交予乙○○收
    執（見原審卷第20、51頁），並有系爭本票影本一紙附偵
    702卷第7頁可稽，足證告訴人所稱被告有簽發本票之情事屬
    實。然被告於原審辯稱系爭本票為其服務之鑫固投資公司的
    負責人陳慶祥叫其開立的，而陳慶祥是其同學陳淑惠的父親
    ，年紀約為25年次云云。又被告既稱曾在鑫固投資公司服務
    ，應有薪資單、扣繳憑單及公司為員工投保勞保或健保等相
    關資料可資提出，以供調查，然被告始終無法提出上開資料
    。另上揭本票之發票地為台北市○○路○段16號10樓，經查
    該址為劍潭海外青年活動中心，且該活動中心未曾有被告所
    指稱之鑫固投資公司及陳慶祥設籍於該處，此據劍潭海外青
    年活動中心（91）劍青業字第181 號函所附資料在卷可憑，
    又查詢戶籍資料亦查無被告所指稱25年間出生之陳慶祥之人
    ，有法務部戶役政連結作業系統資料一份附卷可參。被告於
    原審審理時供稱：「本票上的章是我同學的父親陳慶祥蓋的
    ，我同學是陳淑惠，她住台南縣善化鎮，她跟我是66年新營
    高中的同學」 (見原審卷第19頁），經原審向國立新營高級
    中學函查結果，該校並無楊美珍（即被告之原名）之學生資
    料，但67年畢業學生中確有陳淑惠之人，其父親亦為陳慶祥
    ，此有該校復函及陳淑惠學籍資料一份在卷可稽，原審乃傳
    喚陳慶祥出庭作證，惟其提出聲請狀稱：「本人並不認識被
    告丙○，且本人已高齡82歲，又長年臥病，行動不便，實無
    法出庭應訊。」 (見原審卷第45頁反面）。再經原審向被告
    提示上開陳淑惠學籍資料中所附之照片，被告亦稱不認識該
    人，且該82歲之陳慶祥亦非其所稱約25年次之陳慶祥，此外
    ，被告迄今仍無法明確指出其上班之「鑫固投資公司」地點
    及提出任何有關「鑫固投資公司」或「陳慶祥」之資料以供
    本院調查，被告自承系爭本票為其所簽發，且經查並無該本
    票上發票人處所示之「鑫固投資公司」及「陳慶祥」，可認
    該本票及本票上之「鑫固投資公司」及「陳慶祥」印章、印
    文均應係被告所偽造無訛，雖其辯稱本票是陳慶祥授權開立
    等語，顯係事後圖卸刑責之詞，不足為採，且其偽造本票部
    分，事證明確，堪以認定。
二、核被告丙○所為，係犯刑法第201條第1項偽造有價證券罪。
    被告偽刻「鑫固投資公司」及「陳慶祥」印章、蓋於本票上
    之行為，係偽造有價證券之部分行為；偽造有價證券持以行
    使，其行使之低度行為應由偽造之高度行為所吸收，均不另
    論罪。至被告另犯連續詐欺部分業據本院上訴審已判決確定
    ，不另論併此敘明。
三、原審以被告罪證明確，而予以論罪科刑，固非無見，惟被告
    係使用同一詐術先後借得兩次借款，顯係基於概括犯意而犯
    同一構成要件之罪，應依連續犯之規定論以一罪，原判決認
    被告僅有一次詐欺行為，致未論以連續犯，認事用法尚非正
    確，又被告係向乙○○詐借款項得手後，因不堪告訴人催索
    ，始偽造前揭本票交乙○○收執以為塘塞，其偽造本票部分
    顯係另行起意為之，應與詐欺罪分論併罰，原判決認二者有
    方法、結果之牽連關係，而依牽連犯從一重之偽造有價證券
    罪處斷，難謂適當。被告上訴意旨空言指摘原判決不當，固
    無可取，惟原判決既有可議，即屬無可維持，應由本院予以
    撤銷改判。爰審酌被告犯罪之動機、目的、手段、犯罪所生
    之損害等一切情狀，量處如主文第二項所示之刑，以資懲儆
    。前開偽造之「鑫固投資公司」及「陳慶祥」印章各一顆雖
    未扣案，惟無證據證明已經滅失，應依刑法第二百十九條宣
    告沒收，另事實欄所載偽造之本票一紙，應依刑法第二百零
    五條沒收之，又該本票既已宣告沒收，其上偽造之「鑫固投
    資公司」及「陳慶祥」印文各一枚，自毋庸重複諭知沒收，
    併此敘明。
四、被告經合法傳喚，無正當之理由不到庭，爰不待其陳述，逕
    行判決。
據上論斷，應依刑事訴訟法第三百六十九條第一項前段、第三百
七十一條、第三百六十四條、第二百九十九條第一項前段，刑法
第二百零一條第一項、第二百零五條、第二百十九條，罰金罰鍰
提高標準條例第一條前段，判決如主文。
本案經檢察官趙中岳到庭執行職務。
中    華    民    國    95    年    6     月    27    日
                  刑事第五庭    審判長法  官  楊明章
                                      法  官  顏基典
                                      法  官  楊子莊
以上正本證明與原本無異。
如不服本判決，應於收受本判決後十日內向本院提出上訴書狀。
其未敘述上訴理由者並得於提起上訴後十日內向本院補提理由書
狀（均須按他造當事人之人數附繕本）「切勿逕送上級法院」。
                                      書記官  王全龍
中    華    民    國    95    年    6     月    29    日
附錄：本判決論罪科刑法條
中華民國刑法第201條
意圖供行使之用，而偽造、變造公債票、公司股票或其他有價證
券者，處3年以上10年以下有期徒刑，得併科3千元以下罰金。
行使偽造、變造之公債票、公司股票或其他有價證券，或意圖供
行使之用，而收集或交付於人者，處1年以上7年以下有期徒刑，
得併科3千元以下罰金。


司法院資訊處製作；財團法人民間司法改革基金會備份。
